【裁判字號】    88,交上易,1667
【裁判日期】    890229
【裁判案由】    過失傷害
【裁判全文】
臺灣高等法院臺南分院刑事判決      八十八年度交上易字第一六六七號  Ａ
      上  訴  人  臺灣嘉義地方法院檢察署檢察官
      上  訴  人
      即  被  告  乙  ○  ○
      選任辯護人  顏  志  銘
右上訴人因被告過失傷害案件，不服臺灣嘉義地方法院八十七年度交易字第三一一號
中華民國八十八年八月十三日第一審判決（起訴案號：臺灣嘉義地方法院檢察署八十
七年度偵字第四八０九號），提起上訴，本院判決如左：
      主      文
上訴駁回。
乙○○緩刑肆年。
      事      實
一、乙○○於民國八十七年四月三日十三時許，飲酒過量後，仍駕駛車牌號碼ＳＡ─
    九九八九號自用小客車，沿嘉義縣中埔鄉省道台三線公路由北往南方向行駛，於
    行經限速為六十公里之嘉義縣中埔鄉台三線三百公里二百公尺處，即中埔鄉○○
    村○○鄰○○○段○路與頂埔無號誌之交岔路口時，應注意行車速度應依標誌之
    規定，無標誌者，在郊外道路時速不得超過六十公里，又汽車行駛時，駕駛人應
    注意車前狀況，採取必要之安全措施，且於行經無號誌之交岔路口，均應減速慢
    行，作隨時停車之準備，以避免肇生事故，而依當時情況，並無不能注意之情形
    ，詎乙○○竟疏未注意，仍以時速超過七十公里之高速行駛，適有庚○○（男，
    6.出生，就讀省立民雄農工二年級）無照又未戴安全帽，騎乘車牌號碼ＶＳ
    Ｙ─四三七號機車，亦同向在台三線與頂埔岔路口處左轉，乙○○因車速過快閃
    避不及而撞及庚○○所騎機車左側，致使庚○○人車倒地，而受有顱內出血、左
    側脛腓骨開放性骨折、脾臟、肝臟破裂合併內出血、深度昏迷之傷害，經送醫後
    手術治療，呈植物人狀態，無痊癒之可能，為身體重大難治之傷害；乙○○於所
    駕駛自小客車撞擊庚○○所騎乘之機車後，復偏左撞及停於對向慢車道路旁之車
    牌號碼ＲＫ─七一六三號自小貨車（原判決誤為自小客車），而後再駛回原車道
    ，停放於慢車道上；乙○○於車禍發生後，在未被有偵查犯罪職權之機關或公務
    員查知其為犯人前，即主動向至現場處理之嘉義縣警察局中埔分局同仁派出所警
    員戊○○自首，進而接受裁判。
二、案經被害人庚○○之父辛○○告訴，由嘉義縣警察局中埔分局移送台灣嘉義地方
    法院檢察署檢察官偵查起訴。
      理      由
一、被告乙○○坦承於右揭時地駕駛車牌號碼ＳＡ─九九八九號自小客車，與被害人
    庚○○所騎車牌號碼ＶＳＹ─四三七號機車發生撞擊，致庚○○受有如事實項下
    所述之傷害，惟否認有何過失，辯稱：係庚○○無照騎車，且未戴安全帽，於駛
    過往頂埔之路口後，始猛然迴轉，又未打方向燈，致伊閃避不及而撞及；伊於事
    發當日中午雖有喝二杯啤酒，尚未達酒醉之程度云云；於本院審理中並辯稱：伊
    根本未喝酒，事發三小時後之十六時十九分檢測體內酒精濃度，其吐氣所含酒精
    成分雖為０．二四ＭＧ／Ｌ，惟係事發後經營草藥舖之己○○調製藥酒使其飲用
    所致云云。
二、本件被告乙○○於八十七年四月三日十三時許，駕駛車牌號碼ＳＡ─九九八九號
    自用小客車，沿嘉義縣中埔鄉省道台三線公路由北往南方向行駛，於行經限速為
    六十公里之嘉義縣中埔鄉台三線三百公里二百公尺處，即中埔鄉○○村○○鄰○○○段○路與頂埔無號誌之岔路口時，其所駕自小客車撞及被害人庚○○所騎乘
    車牌號碼ＶＳＹ─四三七號機車左側，致使庚○○人車倒地，而受有顱內出血、
    左側脛腓骨開放性骨折、脾臟、肝臟破裂合併內出血、深度昏迷之傷害，經送醫
    手術治療，呈植物人狀態，無痊癒可能之事實，業據被告於警訊時及偵審中供承
    不諱，核與被害人庚○○之父辛○○指述情節相符，復有道路交通事故調查報告
    表、現場照片十八張、財團法人天主教聖馬爾定醫院診斷證明書及八十八年一月
    六日（八八）惠醫字第００一一號函在卷可稽，被害人庚○○確係因本件車禍而
    造成身體重大難治之傷害無誤。
三、依卷附道路交通事故調查報告表所載，肇事地點為省道嘉義縣中埔鄉台三線三百
    公里二百公尺處，即中埔鄉○○村○○鄰○○○段○路與頂埔之岔路口，現場為
    無交通號誌之岔路口，限速為六十公里；依據被告於警訊及偵查中之供述，其駕
    駛自小客車行經該路段之行車速度為七、八十公里（警訊筆錄中供稱七十公里，
    偵查筆錄中供稱八十公里），顯然已超越該路段之行車速度限制；又依道路交通
    事故調查報告表所載之現場圖、現場照片及原審勘驗筆錄所附被害人機車受損照
    片顯示，被告所駕自小客車右前部位撞擊被害人所騎乘之機車，機車遭撞擊處為
    機車坐墊左側下方，造成撞擊處機車部位損害，機車遭撞擊後往前彈開，在地面
    留有七十一‧三公尺之刮痕，機車刮痕起點亦位於中埔鄉○○村○○鄰○○○段
    ○路與頂埔之岔路口快車道上，刮痕起點距道路中線為０‧七五公尺，該快車道
    寬為三‧七五公尺，被告所駕自小客車撞擊被害人機車前未在地面留有剎車痕；
    另被告所駕自小客車撞擊被害人所騎乘之機車後，復偏左撞及停於對向車道路旁
    胡卿豐所有之自小貨車，並在地面留下十九公尺之剎車痕，而後再駛回至同向車
    道停於慢車道，並在地面留有三十七‧四公尺之剎車痕及油跡，亦據現場處理警
    員王金河於原審證述明確（見八十七年十二月十一日訊問筆錄）；以被告所駕自
    小客車於岔路口快車道撞擊被害人機車坐墊左側下方造成機車該部位發生毀損撞
    痕，機車尾部、頭部未遭撞擊，機車遭撞擊後之刮痕起點距離道路中線僅０‧七
    五公尺，相較於快車道寬三‧七五公尺，機車遭撞擊時已接近道路中線，顯見被
    害人所騎乘機車遭撞擊當時已在靠近道路中線處接近完成左轉之狀態，而被告所
    駕自小客車撞擊機車後在地面遺留之剎車痕，為十九公尺及三十七‧四公尺，被
    告肇事當時之時速顯屬高速行駛之狀態，足證被害人所騎乘機車於接近完成左轉
    時，遭被告所駕駛之自小客車高速撞擊而肇事，是被告辯稱發生事故當時因被害
    人疏未注意左轉往頂埔之路口，發現駛過頭後，猛然迴轉，又未打方向燈，致被
    告閃避不及云云，與事證不符，尚無足採。
四、被告之侄甲○○於原審雖證稱：車禍發生當時，伊駕駛砂石車目睹被害人騎乘機
    車好像很緊張，突然迴轉，被告的車跟著轉，方撞及被告後再撞上左邊之小貨車
    後停住云云，丙○○、張志明於本院調查中亦證稱：伊二人坐在甲○○所駕砂石
    車上，亦目睹車禍經過有如上述云云，惟經隔離訊問結果，丙○○、張志明二人
    所供坐車位置竟然不符，顯係串證；且被告所駕駛之自小客車撞擊被害人機車部
    位於機車坐墊左側下方，又機車刮痕起點接近道路中線處，則被害人所騎乘之機
    車事發當時應已在靠近道路中線處接近完成左轉或在快車道內靠中線處左轉，如
    依甲○○、丙○○、張志明所述，被害人機車係在外側突然左轉，機車遭撞擊後
    刮痕起點不至於如此接近道路中線；又被告所駕駛之自小客車於撞擊被害人所騎
    乘之機車後，復偏左撞及停於對向車道路旁由胡卿豐所駕駛之自小客車，並在地
    面留下十九公尺之剎車痕，而後再駛回至同向車道停於同向之慢車道，並在地面
    留下三十七‧四公尺之剎車痕及油跡，撞擊前未有剎車痕之事實已如上述，以被
    告於肇事撞擊前有高速行駛向左迴避之動作，而在迴避中撞擊被害人機車，故其
    所駕自小客車雖係右側車頭撞擊被害人機車，尚難認係被害人突然左轉侵入被告
    車道所致，甲○○、丙○○、張志明之證言尚無足採。
五、被告自承於肇事前有飲酒（見警訊筆錄），而其於肇事後三小時，即當日下午十
    六時十九分許，經警對其作體內酒精濃度測試，其吐氣所含酒精成分為０．二四
    ＭＧ／Ｌ，有酒精濃度測試表一紙附在原審卷可稽，而依國立台灣大學醫學院八
    十五年九月二十五日（八五）醫秘字第二０八二號函及所附人體血液中酒精濃度
    與認知行為功能的關係資料顯示，其測得之呼氣酒精濃度換算成血液中酒精濃度
    ，以有利於被告之較低標準而言，其血液中酒精濃度約為五０‧四ＭＧ／一００
    ＭＬ，又被告經警對其作酒精濃度測試時，距肇事時間約三小時，以人體血液酒
    精濃度消減速率，由每小時減少十五至二十ＭＧ／一００ＭＬ計算，如以有利於
    被告之較低標準，每小時減少十五ＭＧ／一００ＭＬ計算，車禍發生時被告血液
    中之酒精濃度至少為九十五‧四ＭＧ／一００ＭＬ，換算成呼氣酒精濃度為０‧
    四五ＭＧ／Ｌ以上，顯已超過飲酒後吐氣所含酒精成分超過每公升０．二五ＭＧ
    ／Ｌ以上不得駕車之規定，再對照上開函附資料，一般人血液中酒精濃度在八十
    ＭＧ／一００ＭＬ至二００ＭＧ／一００ＭＬ間，可能產生情緒起伏大，步態不
    穩，肢體協調、平衡感與判斷力障礙度升高等認知行為障礙，故可依此推論被告
    於肇事當時已因喝酒而有上開認知行為障礙，已為酒醉狀態無誤；被告辯稱其駕
    車當時未有酒醉情狀，僅臉紅紅，講話正常，且舉警員戊○○證稱：未聞到被告
    有酒味云云，又舉己○○證稱：車禍發生後，有調製藥酒使其飲用，故呼氣中有
    酒精濃度云云，惟人體酒精濃度應以科學測試為準，警員戊○○之證言係其個人
    意見，不足採取；而被告於警訊時自承肇事前有飲酒已如前述，且未說明肇事後
    飲用藥酒，茲於本院調查中始主張肇事後飲用藥酒，致呼氣中測得酒精濃度云云
    ，顯係事後串證飾卸之詞，亦無足採。被告另具狀聲請訊問丁○○、施忠雄、林
    景雄、梁木義、胡通海、翁政彥、張嘉鐮、呂明雄八人，欲證明伊未在中埔鄉農
    會開會後大量飲酒云云，惟查被告縱未在該處飲酒，亦非不得在他處飲酒，丁○○等八人認無訊問之必要。
六、按汽車駕駛人飲酒後吐氣所含酒精成分超過每公升０．二五ＭＧ／Ｌ以上不得駕
    車；行車速度應依標誌之規定，無標誌者，在郊外道路時速不得超過六十公里，
    又汽車行駛時，駕駛人應注意車前狀況，採取必要之安全措施，且於行經無號誌
    之交岔路口，均應減速慢行，作隨時停車之準備，以避免肇生事故，危害及他人
    車之安全，道路交通安全規則第一百十四條第二款、第九十三條第一項第一款、
    第四款、第九十四條第三項分別定有明文；被告喝酒過量後本不得駕車，又其駕
    車沿嘉義縣中埔鄉省道台三線公路由北往南方向行駛，途經肇事路段時亦應注意
    上述道路交通安全規則之規定，而依卷附道路交通事故調查報告表之記載：肇事
    路段為省道，限速為六十公里，當時天氣晴，日間自然光線，道路為三岔路，路
    面為柏油、乾燥、無缺陷，無障礙、視距良好，並無使被告不能注意之情事，被
    告竟超速行駛，且未減速慢行，作隨時停車之準備，更疏於注意車前狀況，以致
    肇事，致人受傷，被告顯有違上述道路交通安全規則所規定之注意義務而有過失
    ；而被害人庚○○當時騎乘車號ＶＳＹ─四三七號機車，亦沿嘉義縣中埔鄉省道
    台三線公路由北往南方向同向行駛，在台三線與頂埔岔路口處左轉，依前述被害
    人當時已接近中線完成左轉狀態，路權歸屬應以被害人為優先，被告駕車行駛在
    後未注意車前狀況，亦未在交岔路口減速行駛，隨時做好停車之準備而肇事，依
    此論斷，被害人庚○○乃正常行駛而無過失；本件經送台灣省車輛行車事故覆議
    鑑定委員會鑑定結果認「乙○○酒精濃度過量駕駛自小客車行經無號誌交岔路口
    ，未減速慢行反嚴重超速行駛，撞及前行左轉之蘇車為肇事因素。庚○○、胡卿
    豐均無肇事因素。」，有該委員會八十八年四月二十一日交覆字第八七一九五一
    號函及所附覆議意見書一份附於本院卷可稽；台灣省嘉雲區車輛行車事故鑑定委
    員會鑑定結果雖認「庚○○左轉不當與乙○○酒後駕駛自小客車超速行駛，未注
    意車前狀況，同為肇事因素。」云云，既與客觀事證不符，尚無足採。
七、本件車禍發生原因係被告酒後駕車，復超速行駛，未注意車前狀況，且於行經無
    號誌之交岔路口，亦未減速慢行，作隨時停車之準備，而於嘉義縣中埔鄉省道台
    三線公路與頂埔岔路口處撞擊在前已接近左轉之被害人，致被害人受重傷，被告
    之過失行為與被害人之所受重傷間，顯具有相當因果關係，被告所辯，係卸責之
    詞，不足採信，其犯行洵堪認定。
八、核被告所為，係犯刑法第二百八十四條第一項後段之過失致重傷罪；公訴人認被
    告係同犯刑法第二百八十四條第一項前段之過失傷害罪，尚有未洽，其所引起訴
    法條應予變更；被告酒醉駕車，因而致人受傷，依法應負刑事責任，應依道路交
    通管理處罰條例第八十六條第一項之規定加重其刑。被告於本件車禍發生後，在
    未被有偵查犯罪職權之機關或公務員查知其為犯人前，即向接獲報案而至現場處
    理之嘉義縣警察局中埔分局同仁派出所警員戊○○自首，進而接受本件裁判，業
    據戊○○於原審審理時證述明確，符合自首之要件，應依刑法第六十二條前段之
    規定減輕其刑。又本件車禍發生原因之一，係被告未依規定酒後駕車、超速行駛
    ，且疏於交岔路口應減速慢行之注意義務而撞及被害人，被告既未依規定駕車行
    駛，其因而肇事而負刑事責任，即與道路交通管理處罰條例第八十六條第二項規
    定要件未合，而無減輕其刑之適用。原審適用上開法條，審酌被告因過失致人受
    重傷，被告之過失嚴重、其素行、犯後態度、未與被害人家屬和解等一切情狀，
    量處有期徒刑玖月，以示儆懲，核其認事用法，均無違誤，量刑亦稱妥適。檢察
    官上訴意旨指摘原判決量刑過輕，被告上訴意旨，猶執前詞，否認犯罪，均無理
    由，應予駁回。查被告前此未曾受有期徒刑以上刑之宣告，有本院被告全國前案
    紀錄表附卷可查，其已與告訴人達成初步協議，願賠償新台幣九百萬元，且已履
    行四百九十萬元，其餘四百十萬元願於二年六個月內履行，僅因擔保條件未為告
    訴人接受而未簽署和解書，此有告訴人所具書狀在卷可考，足見被告非無悔過之
    意，其經此偵審教訓，應知警惕諒無再犯之虞，且縱將被告送監執行，亦無補於
    民事賠償之履行，是本院認本件所宣告之刑，以暫不執行為適當，併諭知緩刑四
    年，以勵自新。
據上論結，應依刑事訴訟法第三百六十八條，刑法第七十四條第一款，判決如主文。
本案經檢察官楊治宇到庭執行職務。
中    華    民    國      八十九      年      二      月      二十九    日
                                  臺灣高等法院臺南分院刑事第五庭
                                      審判長法官  楊    省    三
                                            法官  蘇    重    信
                                            法官  林    永    茂
右正本證明與原本無異。
不得上訴。
                          法院書記官  趙    玲    瓏
中    華    民    國      八十九      年      三      月       二       日


司法院資訊處製作；財團法人民間司法改革基金會備份。
